臺灣高等法院臺南分院刑事判決　　　96年度上更(一)字第79號
上　訴　人　臺灣雲林地方法院檢察署檢察官
上　訴　人
即　被　告　丙○○
　　　　　　　　　　四號
上　訴　人
即　被　告　乙○○
　　　　　　　　　　之四
上列二人共同
選任辯護人　黃翎芳　律師
　　　　　　陳姝樺　律師
上列上訴人因被告傷害等案件，不服臺灣雲林地方法院九十二年
度訴字第三○六號中華民國九十二年十月二十九日第一審判決（
起訴案號：臺灣雲林地方法院檢察署九十一年度偵字第二六九八
號），提起上訴，經判決後，由最高法院發回更審，本院判決如
左：
    主  文
原判決關於丙○○、乙○○部分撤銷。
丙○○、乙○○共同連續傷害人之身體，因而致人於重傷，各處
有期徒刑肆年。
    事  實
一、戊○與甲○夫婦係丁○○之祖父母，丙○○、乙○○兄弟係
    丁○○之堂叔，戊○與丙○○、乙○○兄弟因田地相鄰之問
    題，時有爭執。於民國（下同）九十一年五月二十九日二十
    二時許，乙○○又因戊○夫婦未經彼等兄弟之允許，擅自將
    電線放置於其兄弟所有之田地上，而引發不快，以電話向甲○、丁○○等人理論未果，竟與其兄丙○○共同基於傷害之
    概括犯意聯絡，於該日二十二時三十分許，二人分持番刀（
    未扣案），由乙○○騎乘機車，丙○○駕駛未懸掛車牌之自
    用小客車，前後接踵至雲林縣台西鄉○○村○○路六六九號
    戊○住處，見該屋鋁門未關，僅有紗門關閉，乃未經允許擅
    將紗門打開，進入屋內（侵入住宅部份未據告訴），見到甲○即破口大罵，甲○不甘示弱，頂撞回去，並持鐵製菜勾與
    丙○○、乙○○對抗，甲○不敵，手持之鐵製菜勾旋即為乙○○奪下，丙○○、乙○○依其當時一般之心智，在客觀能
    預見如以刀砍人臉部，足以傷人眼睛導致失明結果，竟由乙○○抓住甲○之手，丙○○即以其所持之番刀，用力往甲○
    之臉部接續砍殺三刀，正中甲○之右臉頰，致甲○受有右顏
    面深撕裂傷及右眼球破裂失明無法復原之重傷害。甲○於遭
    丙○○、乙○○傷害臉部時，驚聲尖叫，戊○、丁○○聞訊
    ，即分別從該宅之廚房及二樓衝出，丙○○見戊○出來，再
    基於傷害之犯意，連續以同把番刀砍殺戊○，戊○情急之下
    乃持置於遮陽棚處之糞叉抵抗，戊○不敵，仍受有頭皮裂傷
    五公分，左手三道分別為一公分、二公分、二公分之裂傷。
    而丁○○則見祖母甲○遭丙○○持刀傷害臉部、乙○○持番
    刀站在旁邊，於是跑到廚房拿取菜刀一把，與手持番刀之乙○○各自基於傷害之犯意，互相向對方身體砍傷，從該宅之
    屋內，追逐至屋外，丁○○因而受有右上眼瞼裂傷四公分、
    右肩部裂傷二公分、右手肘裂傷九公分合併肱骨骨折、右腕
    部裂傷八公分合併肌腱斷裂等傷害；乙○○則受有右腕肌腱
    斷裂、左頰及右耳後深度裂傷、頭皮及左掌斷裂等傷害（丁○○傷害部分，業經判決確定）。
二、案經戊○、甲○、丁○○各訴由雲林縣警察局台西分局報請
    臺灣雲林地方法院檢察署檢察官偵查起訴。
    理  由
壹、證據能力方面
    按被告以外之人於審判外之言詞或書面陳述，除法律有規定
    者外，不得作為證據，刑事訴訟法第一百五十九條第一項固
    定有明文。惟被告以外之人於審判外之陳述，雖不符同法第
    一百五十九條之一至之四之規定，而經當事人於審判程序同
    意作為證據，法院審酌該言詞陳述或書面陳述作成時之情況
    ，認為適當者，亦得為證據。又當事人、代理人或辯護人於
    法院調查證據時，知有第一百五十九條第一項不得為證據之
    情形，而未於言詞辯論終結前聲明異議者，視為有前項之同
    意，同法第一百五十九條之五亦定有明文。查奇美醫學中心
    診斷證明書、行政院國軍退除役官兵輔導委員會臺中榮民總
    醫院診斷證明書、行政院國軍退除役官兵輔導委員會臺中榮
    民總醫院九十二年七月十四日中榮醫企字第０九二０００三
    三六二號函、長庚紀念醫院診斷證明書、財團法人若瑟醫院
    診斷證明書、財團法人若瑟醫院九十二年六月十一日92若瑟
    事字第０七三二號函等相關具傳聞性質之證據資料，公訴人
    、被告及其選任辯護人於審判程序中對於前述其他相關具傳
    聞性質之證據資料之證據能力，均表示沒有爭執，且迄於言
    詞辯論終結前亦未聲明異議。本院審酌證人陳述及證據資料
    作成時之情況，核無違法取證或其他瑕疵，且為證明本件犯
    罪事實所必要之重要關係事項，認為以之作為證據為適當，
    上開證人於審判外之陳述及相關證據資料，自得做為證據，
    合先敘明。
貳、認定犯罪事實所憑之證據及理由
一、訊據被告乙○○、丙○○對於因戊○夫婦未經允許擅將電線
    置於彼等土地上而於上揭時地至戊○住處爭論等事固不否認
    ，惟矢口否認有基於傷害之犯意聯絡，分持番刀砍殺甲○、
    戊○、丁○○犯行，被告乙○○辯稱：伊當天未攜任何兇器
    至戊○住處，甫至林宅，即遭戊○、甲○分持武器砍殺，造
    成伊眼鏡掉落，僅空手抵抗，甲○之傷勢與伊無關等語。被
    告丙○○辯稱：伊見弟弟至戊○住處時，恐出事，事後才開
    車至現場，見到乙○○全身是血，遂趕緊載乙○○離開等語
    。
二、按共同正犯之犯意聯絡，並不限於事前有協議或謀議，其於
    行為當時，基於相互之認識，以共同犯罪之意思參與者，且
    共同犯意表示之方法，亦不以明示通謀之必要，即相互間有
    默示之合致，亦無不可；共同正犯之意思聯絡，原不以數人
    間直接發生者為限，即有間接之聯絡者，亦包括在內。如甲
    分別邀約乙、丙犯罪，雖乙、丙間彼此並無直接之聯絡，亦
    無礙於其為共同正犯之成立。最高法院73年台上字第1886號
    、2364號、77年台上字第2135號判例足參。又共同實施犯罪
    行為之人，在合同意思範圍以內，各自分擔犯罪行為之一部
    ，相互利用他人之行為，以達其犯罪之目的，即應對全部所
    發生之結果共同負責；且刑法上之傷害人致死罪為結果犯，
    如多數人下手毆打，本有犯意之聯絡，即屬共同正犯，對於
    共犯間之實施行為，既互相利用，就傷害之結果，自應同負
    責任，無論死於何人所加之傷，在共犯間均應同負全部之責
    ，並無分別何部分之傷孰為下手之人之必要（最高法院28年
    上字第3110號、19年上字第1846號、27年上字第755號判例
    意旨參照）。又共同實施犯罪行為之人，在合同意思範圍以
    內，各自分擔犯罪行為之一部，相互利用他人之行為，以達
    其犯罪之目的者，即應對於全部所發生之結果，共同負責。
    因之，如與其他共犯共同實施輕罪行為中，他共犯於中途另
    行起意改以犯重罪之意思而實施犯罪，致發生重罪之結果者
    。行為人對於重罪部分雖無積極合同之意思，固不能依共同
    正犯論擬。然如其能預見共犯之行為有致生重罪結果之危險
    ，仍利用該共犯之行為，或縱容、默許共犯為之，而不違背
    其本意。或雖其主觀上無此預見及本意，然仍互相利用共犯
    之行為以達其原定犯輕罪之目的者，仍應分別情形論以該重
    罪之間接故意犯或該輕罪之加重結果犯，尚難單純以輕罪論
    擬。（同院89年度台上字第1490號判決參照）。
三、被告乙○○、丙○○共同普通傷害致重傷罪部分：
（一）關於告訴人甲○之傷勢，依當時告訴人甲○所就診之奇美
      醫學中心診斷證明書記載：「右顏面深撕裂傷及右眼球破
      裂。病患自九十一年五月三十日入院行右顏面傷口及眼球
      修補手術」（見警卷第十六頁），行政院國軍退除役官兵
      輔導委員會臺中榮民總醫院診斷證明書記載：「右眼視力
      喪失」（見偵查卷第五十一頁），原審再向行政院國軍退
      除役官兵輔導委員會臺中榮民總醫院函詢結果：「病患甲○女士於九十一年九月十六日來院初診時，主訴於同年五
      月二十九日遭右眼外傷。初診當日之右眼矯正後視力為無
      光感，右眼眼球並有萎縮的現象，右眼之傷害應無復原之
      可能」等語，此有該院九十二年七月十四日中榮醫企字第
      ○九二○○○三三六二號函在卷可稽（見一審卷第七十二
      頁），並據告訴人甲○於本院上訴審證稱：右眼眼球已沒
      有了（見本院上訴卷第七十三頁），顯見告訴人甲○右眼
      已無視覺之功能，核與刑法第十條第一款規定：「毀敗一
      目視能之重傷害。」，達重傷害程度。
（二）告訴人甲○右眼傷勢之由來，迭據告訴人甲○於原審審理
      時指訴：「（你右眼是如何受傷的？）是丙○○殺的。」
      、「他們進去，我剛好在家裡，他們一進去時就罵我，我
      就回他請他回家，丙○○就拿刀子砍我右眼。」、「（你
      說他們是指何人？）丙○○、乙○○。」、「當時我在屋
      內，我家只有紗窗是關著，鋁門沒有關，他們就硬將紗門
      打開，二個人一人打開一個紗門就進來。」、「他們一進
      來就罵我，我就回罵，丙○○就拿刀子砍我」、「（當時
      乙○○有何動作？）乙○○抓住我的手，讓丙○○殺。」
      「（戊○從廚房出來時，丁○○當時在何處？）剛好從樓
      上跑到樓下，那時我眼睛已經被殺傷了。」、「戊○在廚
      房吃飯，一聽到我的叫聲，他才跑出來的」、「（你拿什
      麼東西抵抗？）有拿一支農用鈀子要抵抗，被乙○○拿掉
      ，並且抓住我的雙手，讓丙○○殺。」、「當時我拿一支
      鈀子，乙○○就搶我鈀子，並抓住我的雙手，丙○○就拿
      刀子砍我，當時乙○○是站在我正前面，丙○○則是站在
      我的左側邊。」、「（丙○○是否只砍你一刀？）他總共
      砍了我三刀。」、「有右眼受傷、鼻子、頭部有受傷流血
      。」等語（見原審卷第一五一頁至第一五六頁），並於本
      院更一審審理時證述：「（當時如何受傷？）乙○○、丙○○為了土地糾紛，而於十點多進入我的屋內，乙○○並
      抓住我的雙手，丙○○拿細細小小的刀砍我臉部一刀，頭
      部一刀，也打我頭部，後來我就昏倒了。」、「（乙○○
      抓你的手，而丙○○殺你，當時丁○○人在那裡？）他從
      樓上剛下來，才去拿菜刀和他們打，當時我人也已經昏倒
      了。」、「（乙○○、丙○○拿刀殺你時，你有無拿什麼
      東西對抗？）我拿一支鉤子，但沒有被扣案。」、「（鉤
      子被誰搶走？）乙○○把我的鉤子搶走並抓住我的雙手，
      讓丙○○來殺我。」、「（乙○○是單手或雙手抓住你？
      ）他雙手抓住我的手。」等語（見本院更一審卷第一０一
      頁、第一０六頁），告訴人甲○指述被告乙○○抓住其手
      ，丙○○即以所持番刀，用力往其頭部接續砍殺三刀之重
      要情節應屬相符。並據現場目擊該部分情節之證人丁○○
      證稱：「（在你看到丙○○、乙○○拿刀子進到紗窗內時
      ，你往廚房去拿菜刀到你要出來的這段時間，你有無聽慘
      叫的聲音？）我聽到我祖母在大聲叫。」、「只是聽到祖
      母大聲叫，是那種被人家殺大聲叫的聲音。」等語（見原
      審卷第一四五頁反面）、於本院更一審審理時亦證稱：「
      （你如何和乙○○、丙○○爭吵？）我在睡覺時，他們打
      電話叫我起來並罵我，說要來找我，我就跟我祖母甲○說
      乙○○、丙○○要來找我，後來我下樓後就看到我祖母甲○被他們砍傷，就去拿菜刀衝到前面和乙○○互相對砍。
      」、「（你和乙○○拿刀互砍時，你祖母甲○是否已經被
      殺傷？）已被砍傷並倒在地上。」、「（有無看到是誰砍
      傷你祖母甲○？）丙○○殺的，當時乙○○在旁邊。」、
      「（乙○○在旁邊有無做什麼動作？）沒有注意到，當時
      我就去拿菜刀。」、「（你在地院時說：『我有看到丙○○往我祖母的眼睛殺過去，乙○○和我對抗，眼睛餘光有
      看到』？）可能是我在地院講的太快，事實是看到丙○○
      殺我祖母，我才拿菜刀和乙○○對抗，但對抗時要注意丙○○有無繼續動作，我要注意的是他有無要殺我祖父。」
      、「（乙○○、丙○○當時拿什麼刀子？）兩人都有拿番
      刀。」等語（見本院更一審卷第一０二頁、第一０三頁）
      」；告訴人甲○之夫戊○於原審證稱：「我一看到時，他
      們正拿刀子砍我太太，我太太倒在地上，我就持糞叉抵抗
      ，否則我太太將遭砍死，我拿糞叉去推他們，要將他們推
      出去，當時丙○○手上有拿刀。」（見原審卷第一五七頁
      反面），告訴人甲○之孫媳廖婉鈴於原審證稱：「乙○○
      、丙○○來我們家殺我爺爺奶奶。」、「當天我與我先生
      （指丁○○）一起下來，看到乙○○拿刀殺我奶奶，我就
      進去報警。」「他們二個人（指乙○○、丙○○）都各拿
      一把刀」等語明確（見原審卷第一六二頁反面、第一六三
      頁）。就證人屬性而言，丁○○、戊○、廖婉鈴與被告乙○○、丙○○之利害關係相反（即屬敵性證人），雖有捏
      詞構陷被告乙○○、丙○○之可能，然彼等目擊所得之結
      果，既大致相符，亦與告訴人甲○的傷勢相符，彼等證述
      ，則堪採信。是案發時係被告乙○○抓住甲○之手，丙○○以其所持番刀，用力往甲○之頭部接續砍殺三刀，正中
      甲○之右臉頰，致甲○受有右顏面深撕裂傷及右眼球破裂
      失明無法復原之重傷害。
（三）被告乙○○雖辯稱：當天未攜任何兇器至戊○住處，甫至
      林宅，即遭戊○、甲○分持武器砍殺，造成他的眼鏡掉落
      ，僅空手抵抗，甲○之傷勢與他無關等語。被告丙○○辯
      稱：見弟弟至戊○住處時，恐出事，才開車至見到乙○○
      全身是血，遂趕緊載乙○○離開等語。然上開情節，業據
      證人即告訴人甲○、丁○○、戊○、證人廖婉鈴供述明確
      ，已如前述，況被告丙○○、乙○○兄弟亦不否認彼等屢
      因土地相鄰之問題與告訴人甲○夫妻時起爭執，提出照片
      三十三張證明戊○在稻田四周拉電線並通電（見偵查卷第
      二十七頁、第三十至四十六頁），被告乙○○亦坦承當日
      復因此夙怨而以電話與告訴人甲○夫妻理論未果，且遭甲○掛斷電話之羞辱，被告乙○○基此新仇舊恨，故至甲○
      處議論該事時，實難期其能心平氣和，且未攜任何武器下
      ，前往仇家；再被告丙○○亦知當日被告乙○○係因此夙
      怨至告訴人甲○處理論，則基於兄弟之情，豈可能袖手旁
      觀，只任由其弟單槍匹馬至仇家理論，是被告乙○○、丙○○之上開辯解，顯係為脫免卸責之詞，不足採信。被告
      乙○○、丙○○縱於原審請求傳訊證人黃明泉，以明當時
      係被告乙○○獨自前往告訴人甲○住處，而被告丙○○則
      繼續待於自宅，未隨同前往等情，惟證人黃明泉到庭經檢
      、辯雙方交互詰問及原審補充訊問，就被告乙○○離去時
      間，已推為不知，然又能證述其係於被告乙○○離去後約
      半小時才離去，而其離去之時間為當日晚上十時二十八、
      二十九分許等語（見原審卷第一六六頁反面、第一六八頁
      反面），而此與被告乙○○所述：「我們還在打時，他開
      車到現場就騎機車將我載走。」（見偵查卷第七十一頁）
      ，不相吻合，自有迴護之嫌，證人黃明泉即便當日確至被
      告丙○○宅第泡茶、買魚，此乃屬日常瑣事，本難期證人
      對此仍記憶猶新，而證人到庭證述之日，距離事發之九十
      一年五月二十九日已時隔一年又四月，竟能仍熟知自己離
      去時間，此情亦與常情不符；甚而證人黃明泉之該部分證
      詞，更與被告乙○○所自承之其弟乙○○係「當日二十二
      時三十分」許向其告知欲前往甲○住處商議電線事宜，而
      其仍於自宅等語，更係不相符合，證人黃明泉之證詞，實
      難採信。綜上所述，告訴人甲○眼之傷勢係因乙○○、丙○○分持番刀，乙○○抓住甲○之手，而由丙○○下手砍
      殺所致可以認定。
（四）按刑法第二百七十七條第二項後段之傷害致人於重傷罪，
      係對於犯普通傷害罪致發生重傷結果所規定之加重結果犯
      ，參酌同法第十七條規定，以行為人對於普通傷害有犯意
      ，而對於死亡之結果在「客觀上能預見」，但「主觀上不
      預見」者為要件，且所謂「客觀上能預見」係指一般心智
　　　正常者，依其智識經驗，得以預見其行為將導致一定之結
　　　果而言；所謂「主觀上不預見」係指行為人本能注意，但
　　　因疏未注意，致對超越原先犯意所預期之較　重結果未有
  　　預見之謂。本件被告乙○○、丙○○與甲○夫婦係侄叔親
　    密關係，僅因田地相鄰之問題，發生爭執，平時並無深仇
      大恨，為被告乙○○供述在卷（見警卷第二頁），二人分
      持番刀至戊○住處理論，應無致甲○夫婦於死或殘廢之重
      大傷亡餘地，且於雙方受傷後即罷手，未為繼續砍殺，足
      見無致人於死或重傷害之犯意，僅止於普通傷害之犯意。
      而由被告乙○○抓住甲○之手，被告丙○○揮刀向甲○臉
      上砍去，彼等主要目的是洩憤，然抓人之手，以便他人向
      人臉部揮刀，對於傷及對方之眼睛，導致失明之結果，於
      丙○○、乙○○之心智正常，依其智識經驗，應得以預見
      其持刀向甲○臉部砍傷，將導致甲○眼睛失明之一定結果
      ，丙○○、乙○○應認係基普通傷害之犯意為之，業如前
      述，其等自始在主觀上應無「明知」之直接殺人故意，亦
      無主觀上有預見上開持刀砍傷甲○臉部分行為會發生對方
      即告訴人甲○重傷之結果，且甲○重傷之結果並無違背彼
      等之本意之情形，是彼等主觀上亦應無殺人之不確定（間
      接）故意，至堪認定。從而，被告乙○○、丙○○普通傷
      害之犯意，對於發生重傷害之結果，亦應負傷害致重傷害
      罪責，自與該條之構成要件相符。
（五）被告乙○○、丙○○既分持番刀至告訴人甲○住處，由被
      告乙○○抓住甲○之手，被告丙○○揮刀砍殺，顯見彼等
      有犯意聯絡及行為之分擔，彼等共犯普通傷害致重傷罪部
      分，自可認定。
四、被告乙○○、丙○○共同普通傷害部分：
（一）前揭被告丙○○見告訴人戊○自廚房衝出以護其妻時，即
      以其所持番刀砍殺戊○，致其受有頭皮裂傷五公分，左手
      三道分別為一公分、二公分、二公分裂傷之事實，業據告
      訴人戊○指訴綦詳，又經現場目擊該部分情節之證人甲○
      到庭結證稱：戊○之傷係丙○○殺的，丙○○先傷我的右
      眼，再砍傷戊○等語明確（見一審卷第一五三頁），且有
      告訴人戊○之長庚紀念醫院診斷證明書附卷可稽（見警卷
      第十七頁），被告乙○○、丙○○矢口否認，並以前揭情
      詞置辯，不足採信，已如前述，是告訴人戊○所受之傷，
      係被告丙○○所為，自堪認定。
（二）另告訴人丁○○見其祖母遭被告丙○○兄弟砍殺，遂跑到
      廚房拿菜刀一把，與仍手持番刀之乙○○各自基於傷害之
      犯意，互相砍殺，從該宅之屋內，廝殺至屋外，丁○○因
      而受有右上眼瞼裂傷四公分、右肩部裂傷二公分、右手肘
      裂傷九公分合併肱骨骨折、右腕部裂傷八公分合併肌腱斷
      裂等傷害之事實，業據告訴人丁○○指訴綦詳，又告訴人
      丁○○於原審審理中，復經賦予證人身份訊問，經其結證
      稱：「我與乙○○互相抵抗，兩人互相閃來閃去，兩人就
      一直往外出去。」「在屋內時，乙○○要砍我，我就閃，
      我要砍他，他也閃，後來互相就受傷了。」（見一審卷第
      一四六、一五○頁），且告訴人丁○○受傷有長庚紀念醫
      院診斷證明書在卷可考（見警卷第十八頁），堪信告訴人
      丁○○所受之傷，係被告乙○○所為。
（三）被告乙○○、丙○○分持番刀協同至告訴人戊○宅理論之
      事實，已如前述，顯見彼等有傷害之犯意聯絡及行為分擔
      ，彼等共犯普通傷害部分，亦可認定。
參、論罪科刑之理由
一、查刑法業以中華民國九十四年二月二日總統華總一義字第
    09400014901號令修正公布第1～3、5、10、11、15、16、19
    、25～27、第四章章名、28～31、33～38、40～42、46、47
    、49、51、55、57～59、61～65、67、68、74～80、83～90
    、91-1、93、96、98、99、157、182、220、222、225、
    229-1、231、231-1、296-1、297、315-1、315-2、316、
    341、343條條文；增訂第40-1、75-1條條文；刪除第56、81
    、94、97、267、322、327、331、340、345、350條條文；
    並自九十五年七月一日施行。被告行為後，其應適用之相關
    法律已有變更，茲就與本案適用有關之條文，比較說明如下
    ：
（一）新舊法比較：按刑法已於94年2月2日修正公布，並於95年
      7月1日生效施行。而刑法第2條第1項修正為「行為後法律
      有變更者，適用行為時之法律。但行為後之法律有利於行
      為人者，適用最有利於行為人之法律。」，採「從舊從輕
      」之原則，與修正前刑法第二條採「從新從輕」之原則不
      同。又比較時應就罪刑有關之共犯、未遂犯、想像競合犯
      、牽連犯、連續犯、結合犯，以及累犯加重、自首減輕暨
      其他法定加減原因（如身分加減）與加減例比等一切情形
      ，綜其全部罪刑之結果而為比較。有最高法院95年第8次
      刑事庭會議決議可參。
（二）按刑法第28條原規定：「二人以上共同『實施』犯罪之行
      為者，皆為共同正犯。」新法修正為：「二人以上共同『
      實行』犯罪之行為者，皆為共同正犯。」將舊法之「實施
      」修正為「實行」。原「實施」之概念，包含陰謀、預備
      、著手及實行等階段之行為，修正後僅共同實行犯罪行為
      始成立共同正犯。是新法共同正犯之範圍已有限縮，排除
      陰謀犯、預備犯之共同正犯。新舊法就共同正犯之範圍既
      因此而有變動，自屬犯罪後法律有變更，而非僅屬純文字
      修正，應有新舊法比較適用之問題。惟被告上開犯行，其
      行為時及裁判時均應論以共同正犯，被告行為後之新法，
      對被告而言並非有利，則被告應依行為時之第28條規定論
      處。
（三）按刑法第2條第1項所稱之法律，係指刑罰所依存的整體法
      律狀態，故法律有變更應指足以影響行為的可罰性與法律
      效果的法令因修正或廢止而有所變更而言。所以刑法法律
      變更概念，應界定在法律規定的改變，足以影響刑罰權判
      斷者而言，刑法總則的變更，自然會影響到個別犯罪的成
      立，乃至於法律效果的結構，自屬法律變更，應為新舊法
      之比較。而刑法修正之後，原屬連續犯之數個犯罪行為，
      依新法應數罪併罰，比較修正前之規定，可依裁判上一罪
      論處，顯然修正前之規定有利於被告，如仍依修正後之規
      定，對於被告極為不利，從而，解釋上對於刑法第二條之
      解釋，應包括此種影響罪刑加重之規定，被告所涉傷害罪
      ，自應適用修正前連續犯之規定較為有利。
（四）經綜合罪刑比較結果，被告行為後之法律並無有利於被告
      之情形，自應依刑法第2條1項前段之規定，適用修正前之
      舊法。
二、核被告丙○○、乙○○所為，係犯刑法第二百七十七條第二
    項後段普通傷害致重傷罪、及同條第一項普通傷害罪。起訴
    檢察官就被告丙○○部分認定被告僅犯刑法第二百七十七條
    第一項普通傷害罪，尚有未洽，此業經公訴檢察官於原審當
    庭追加，附此敘明。
三、丙○○、乙○○就普通傷害致重傷罪、普通傷害罪部分，有
    犯意之聯絡及行為之分擔，為共同正犯。
四、又被告丙○○、乙○○前後三次傷害之犯行（傷害甲○、戊○部分及與丁○○互毆部分），時間緊接，犯罪構成要件相
    同，顯係基於概括犯意為之，應依連續犯規定論以普通傷害
    致重傷罪，並依法加重其刑（最高法院六十七年度第六暨七
    次刑庭庭推總會決議（一）第三項(2)參照）。
肆、撤銷改判之理由
一、原審認被告丙○○、乙○○罪證明確，因予以論罪科刑，固
    非無據，惟查：
（一）按加重結果犯，以行為人客觀上能預見其結果之發生，而
      主觀上無預見其發生為要件。原判決事實欄對於被告丙○○、乙○○基於傷害之故意，由乙○○抓住甲○之手，丙○○即以其所持番刀，用刀往甲○之頭部接續砍殺三刀，
      致甲○右眼球破裂失明無法復原，對此項傷害致重傷之結
      果，並未說明係客觀上能預見，而主觀上無預見該項結果
      之發生之情形，自尚有未合。
（二）又原判決既認定被告丙○○、乙○○係基於傷害故意持刀
      砍傷甲○之身體；其二人並承續連續傷害故意分別持刀砍
      傷戊○、丁○○之身體。其事實欄之述就上揭傷害行為
      ，均誤用「砍殺」之語詞，亦不無疏誤。
（三）原判決未認定就甲○，因見丙○○、乙○○見面時即破口
      大罵，甲○不甘示弱，頂撞回去，是否持鐵製菜勾與丙○○、乙○○對抗，而後甲○不敵，手持之鐵製菜勾旋即為
      乙○○奪下等情，亦有未合。
二、綜上所陳，被告丙○○、乙○○上訴意旨猶否認犯罪，固不
    足採，檢察官上訴意旨稱原判決量刑太輕等語，亦無理由，
    惟原判決關於被告丙○○、乙○○部分既有上開可議之處，
    自應由本院將原判決關於丙○○、乙○○部分撤銷改判，以
    期適法。爰審酌被告乙○○、丙○○僅因細故，竟萌傷害動
    機，未念及甲○、戊○乃彼等至親尊長，年老體弱，仍以殘
    暴手段對待，又彼等行為致甲○右眼失明，造成無可挽救遺
    憾，且被告乙○○與丁○○互毆，彼此受有多處傷害，迄今
    尚未與被害人達成民事和解，及犯後仍矯言卸責，不知省悟
    等一切情狀，分別量處被告乙○○、丙○○各有期徒刑四年
    ，以示懲戒，並符合罪刑相當原則，而不違國民對法律感情
    之期待。
三、本件傷害、傷害致重傷行為所用之番刀並未扣案，為免日後
    執行上之困難，乃不為沒收之諭知。
伍、適用之法律
一、刑事訴訟法第三百六十九條第一項前段、第三百六十四條、
    第二百九十九條第一項前段。
二、刑法第二條第一項前段、刑法第二百七十七條第二項後段、
    修正前刑法第二十八條、第五十六條。
本案經檢察官邱克斌到庭執行職務。
中　　華　　民　　國　　96　　年　　6 　　月　　14　　日
                  刑事第二庭    審判長法　官  葉居正
                                      法　官  郭千黛
                                      法　官  吳森豐
以上正本證明與原本無異。
如不服本判決，應於收受本判決後十日內向本院提出上訴書狀。
其未敘述上訴理由者並得於提起上訴後十日內向本院補提理由書
狀（均須按他造當事人之人數附繕本）「切勿逕送上級法院」。
　　　　　　　　　　　　　　　　　　　書記官  李梅菊
中　　華　　民　　國　　96　　年　　6 　　月　　20　　日
附錄本案論罪科刑法條全文：
刑法第二百七十七條（普通傷害罪）：
傷害人之身體或健康者，處三年以下有期徒刑、拘役或一千元以
下罰金。
犯前項之罪因而致人於死者，處無期徒刑或七年以上有
期徒刑；致重傷者，處三年以上十年以下有期徒刑。
